臺灣花蓮地方法院民事裁定
110年度監宣字第190號
聲  請  人  甲○○  


相  對  人  乙○○  


關  係  人  丙○○  


            丁○○  


上列當事人間聲請監護宣告事件，本院裁定如下：
    主  文
宣告乙○○（男，民國○○年○月○○○日生，身分證統一編號：Z00000
0000號）為受監護宣告之人。
選定關係人丙○○為相對人之監護人。
指定聲請人為會同開具財產清冊之人。
程序費用由相對人負擔。
    理  由
一、聲請意旨略以：聲請人為相對人之女，相對人因失智症，致
    不能為意思表示或受意思表示，亦不能辨識其意思表示之效
    果，已達受監護宣告之程度，爰依民法第14條及家事事件法
    第164條等規定，聲請准予對相對人為監護宣告，並選定關
    係人丙○○為其監護人，及指定聲請人為會同開具財產清冊之
    人等語。
二、對於因精神障礙或其他心智缺陷，致不能為意思表示或受意
    思表示，或不能辨識其意思表示之效果者，法院得因本人、
    配偶、四親等內之親屬、最近一年有同居事實之其他親屬、
    檢察官、主管機關、社會福利機構、輔助人、意定監護受任
    人或其他利害關係人之聲請，為監護之宣告，民法第14條第
    1項定有明文。
三、經查，聲請人上開主張，業據其提出親屬系統表、戶籍謄本
    、中華民國身心障礙證明為證。而本院於民國110年12月9日
    在鑑定人鍾德醫師前訊問相對人，相對人行動自如，可以回
    應指令，意識清醒，對點呼有反應，能指認在場親人並知悉
    地點為何處，但對於自己生日僅記得月份及日期，年份則回
    答「民國100年」，對於自己兒女人數不能正確記憶，對於
    簡單數算不能正確回答，日常生活交易問題亦無法正確回應
    。又經鑑定人鑑定後認：相對人可自行緩慢步入會談空間，
    意識清醒，可應對問題回應，四肢可活動，但靈活度下降。
    會談時情緒平穩、態度配合，口語表達偶略有含糊，對於問
    題詢問未能有精確回應，有時需簡化說明及澄清相對人之話
    語。地點定向力上能夠回答自己位在醫院壽豐分院，但無法
    精確回答生日，也無法正確說出當日日期，能做簡單計算但
    專注力及持續執行力差，複雜生活應用計算無法進行。目前
    日常生活功能退化，進食需人協助，大小便失禁需包尿布。
    無管理處分自己財產能力，亦無社交生活能力，認知功能明
    顯缺損，對生活有明顯負向影響，高可能性落於中度失智表
    現範圍。認相對人罹患阿茲海默氏症，完全不能為意思表示
    或受意思表示，或辨識其意思表示之效果，恢復可能性低等
    語，此有臺灣基督教門諾會醫療財團法人門諾醫院壽豐分院
    精神鑑定報告書在卷可查（見本院卷第117頁至第120頁）。
    是本院依上開事證及鑑定人意見，認相對人因上開病症，已
    達完全不能為意思表示或受意思表示，及不能辨識其意思表
    示效果之程度，故聲請人聲請本件監護宣告為有理由，應予
    准許，爰依法宣告相對人為受監護宣告之人。
四、又本院依職權函請維安社會工作師事務所進行訪視，據函覆
    略以：丙○○確實有實際照顧相對人之事實，同時有負擔相對
    人相關照顧費用支付，其照顧能力於訪視期間並無異常之處
    。相對人目前於北埔居住，丙○○有替相對人購置電動病床，
    門口亦改為無障礙拉門，連同一樓地板均已整修較為平坦，
    環境修繕成友善環境。目前由丙○○擔任主要照顧者，使用日
    間照顧服務，照顧狀況無異常。丙○○目前身心狀況良好，有
    積極照顧意願，對於相對人之身心狀況亦能掌握。過往對相
    對人無不利事由，評估丙○○並無不適任監護人之情事，建議
    由丙○○擔任監護人等語，此有維安社會工作師事務所成年人
    之監護宣告案件之訪視評估報告在卷可查（見本院卷第135
    頁至第142頁）。本件原聲請人與關係人間就監護人選有所
    爭執，迄至本院111年1月12日調查時，聲請人與關係人丙○○
    、丁○○均當庭表示同意由丙○○擔任監護人，並由聲請人擔任
    會同開具財產清冊人（見本院卷第127頁至第130頁）。本院
    審酌上開訪視報告內容，認聲請人有足夠之能力負擔監護任
    務，相對人現受照顧狀況良好，足見若延續過往照顧之模式
    ，亦屬對相對人有利。相對人最近親屬均已表明同意由關係
    人即相對人之子丙○○及聲請人分別擔任監護人及會同人，足
    見相對人親屬亦已對於上開安排有一定之共識，故本院認由
    丙○○及聲請人分別擔任相對人之監護人及會同開具財產清冊
    之人，符合受監護宣告人之最佳利益，核無不當，爰選定丙
    ○○擔任受監護宣告人之監護人，並指定聲請人擔任會同開具
    財產清冊之人。
五、依家事事件法第164條第2項，裁定如主文。
中　　華　　民　　國　　111 　年　　3 　　月　　 9　　日
             家事法庭    法  官    何効鋼
以上正本係照原本作成。
如對本裁定抗告，須於裁定送達後10日之不變期間內，向本院提
出抗告狀，並繳納抗告費新臺幣1,000元。
中　　華　　民　　國　　111 　年　　3 　　月　　10　　日
                         書記官    許家昌